---
title: "BVG_7003_Devoir1"
author: "Kimy-Li"
date: "2024-10-22"
output: 
  html_document:
    runtime: shiny
---

## Introduction

Ce document présente un pipeline d'analyse interactif conçu pour déterminer le sexe des plantes de cannabis à partir des données d'expression génique. Les marqueurs d'intérêt sont REM16 et FT1.

L'application que vous allez utiliser permet aux utilisateurs de charger facilement leurs propres fichiers CSV ou d'utiliser un jeu de données par défaut. Cette flexibilité offre une expérience interactive qui permet de visualiser rapidement les résultats attendus, facilitant ainsi l'interprétation des données.

Bien que le code utilisé pour générer cette application soit essentiel pour le traitement des données, l'accent est mis sur l'interaction et la visualisation des résultats. L'objectif est d'offrir une plateforme intuitive où les utilisateurs peuvent explorer leurs propres données et obtenir des résultats significatifs sans avoir à plonger profondément dans le code.

___

## Charger les bibliothèques nécessaires
Nous commencerons par charger les bibliothèques R nécessaires pour
l'analyse et la visualisation des données.

```{r setup, include=TRUE, echo=TRUE, message=FALSE, warning=FALSE}
# Charger les bibliothèques nécessaires
library(shiny)
library(ggplot2)
library(reshape2)
library(ggpubr)
library(knitr)
library(kableExtra)
library(tidyverse)
library(htmlwidgets)
library(plotly)
library(DT)
library(shinythemes)
```
___
## Interface utilisateur
Dans cette section, nous définissons l'interface de l'application Shiny. Elle comprend des éléments interactifs tels que :

- **Zone de Glisser-Déposer :** Permet aux utilisateurs de charger leur propre fichier CSV ou de choisir un fichier par défaut.

- **Boutons d'Action :** 

  - **Charger le jeu de données par défaut** pour utiliser un fichier de données préétabli.
  
  - **Générer Graphiques** pour créer des visualisations basées sur les données chargées.
  
- **Boutons de Téléchargement :** Permettent de sauvegarder le tableau et les graphiques générés en format HTML.

```{r , include=TRUE, echo=TRUE, message=FALSE, warning=FALSE}
# Définir l'interface utilisateur et le serveur

# Chemin du jeu de données par défaut
default_file_path <- "https://raw.githubusercontent.com/KimyLiRheaume/BVG-7003---Devoir-1---CannaGenix/main/Files_Data/2_Data_RNASeq_Cannabis_Sex.csv.zip"

# Interface Utilisateur
ui <- fluidPage(
  theme = shinytheme("cerulean"),
  titlePanel("Analyse des données d'expression génique pour la détermination du sexe"),
  sidebarLayout(
    sidebarPanel(
      h4("Options de chargement des données"),
      fileInput("file1", "Glissez-déposez votre fichier CSV ici :", 
                multiple = FALSE,
                accept = c("text/csv", ".csv")),
      actionButton("load_default", "Charger le jeu de données par défaut"),
      tags$hr(),
      actionButton("plot", "Générer les graphiques"),
      tags$hr(),
      h4("Téléchargements"),
      downloadButton("download_table", "Télécharger le tableau en HTML"),
      downloadButton("download_rem16_plot", "Télécharger le graphique REM16 en HTML"),
      downloadButton("download_ft1_plot", "Télécharger le graphique FT1 en HTML"),
      downloadButton("download_combined_plot", "Télécharger le graphique combiné en HTML")
    ),
    mainPanel(
      h3("Tableau des résultats d'analyse"),
      DT::dataTableOutput("dataTable"),  # Affiche le tableau avec détermination du sexe
      plotlyOutput("rem16Plot"),
      plotlyOutput("ft1Plot"),
      plotlyOutput("plot_REM16FT1")  # Graphique combiné
    )
  )
)
```
___
## Serveur
Dans cette section, nous définissons la logique de traitement de l'application Shiny.

Voici les principales fonctionnalités :

- **Lecture de Fichiers :** Le serveur réagit aux fichiers chargés par l'utilisateur et les remplace par le jeu de données par défaut si aucun fichier n'est fourni.
- **Génération de Graphiques :** Les graphiques pour l'expression des marqueurs sont générés dynamiquement en fonction des données chargées.
- **Téléchargement :** Les utilisateurs peuvent télécharger le tableau et les graphiques générés en format HTML.

Cette section est essentielle pour assurer la réactivité de l'application et le bon traitement des données, tout en offrant des résultats clairs et visuels.
```{r , include=TRUE, echo=TRUE, message=FALSE, warning=FALSE}
# Serveur
server <- function(input, output, session) {
  
  dataset <- reactiveVal()  # Pour stocker les données
  
  # Charger les données de l'exemple par défaut
  load_default_data <- function() {
    temp_file <- tempfile(fileext = ".zip")
    download.file(default_file_path, temp_file)
    unzip(temp_file, exdir = tempdir())
    data <- read.csv(file.path(tempdir(), "2_Data_RNASeq_Cannabis_Sex.csv"), row.names = 1)
    dataset(data)
    showNotification("Jeu de données par défaut chargé.", type = "message")
  }
  
  # Charger un fichier utilisateur ou l'exemple par défaut
  observeEvent(input$file1, {
    req(input$file1)
    data <- read.csv(input$file1$datapath, row.names = 1)
    dataset(data)
  })
  
  observeEvent(input$load_default, {
    load_default_data()
  })
  
  # Générer les données d'expression avec la détermination du sexe
  expression_data <- reactive({
    req(dataset())
    data <- dataset()
    rem16_data <- data["LOC115699937", ]
    ft1_data <- data["LOC115696989", ]
    data.frame(
      Sample = colnames(data),
      REM16 = as.numeric(rem16_data),
      FT1 = as.numeric(ft1_data),
      Sex = ifelse(as.numeric(rem16_data) > 9.5, "Female", "Male")  # Logique pour déterminer le sexe
    )
  })
  
  # Afficher le tableau de détermination du sexe
  output$dataTable <- DT::renderDataTable({
    req(expression_data())
    DT::datatable(expression_data(), caption = "Détermination du sexe basée sur l'expression de REM16")
  })

  # Graphique de l'expression de REM16
  output$rem16Plot <- renderPlotly({
    req(expression_data())
    plot_ly(data = expression_data(), 
            x = ~Sex, 
            y = ~REM16, 
            color = ~Sex, 
            type = "box", 
            boxpoints = "all",  
            jitter = 0.3) %>%
      layout(title = "Expression de REM16 par sexe",
             xaxis = list(title = "Sexe"),
             yaxis = list(title = "Expression de REM16"))
  })

  # Graphique de l'expression de FT1
  output$ft1Plot <- renderPlotly({
    req(expression_data())
    plot_ly(data = expression_data(), 
            x = ~Sex, 
            y = ~FT1, 
            color = ~Sex, 
            type = "box", 
            boxpoints = "all",  
            jitter = 0.3) %>%
      layout(title = "Expression de FT1 par sexe",
             xaxis = list(title = "Sexe"),
             yaxis = list(title = "Expression de FT1"))
  })

  # Graphique combiné de l'expression de REM16 et FT1
  output$plot_REM16FT1 <- renderPlotly({
    req(expression_data())
    data_melted <- melt(expression_data(), id.vars = c("Sample", "Sex"), measure.vars = c("REM16", "FT1"))
    plot_ly(data = data_melted, 
            x = ~Sex, 
            y = ~value, 
            color = ~variable, 
            type = "box", 
            boxpoints = "all",  
            jitter = 0.3) %>%
      layout(title = "Expression combinée de REM16 et FT1 par sexe",
             xaxis = list(title = "Sexe"),
             yaxis = list(title = "Expression"))
  })

  # Téléchargement du tableau
  output$download_table <- downloadHandler(
    filename = function() { "tableau_donnees.html" },
    content = function(file) {
      saveWidget(DT::datatable(expression_data()), file)
    }
  )

  # Téléchargement du graphique REM16
  output$download_rem16_plot <- downloadHandler(
    filename = function() { "rem16_plot.html" },
    content = function(file) {
      saveWidget(plot_ly(data = expression_data(), 
                         x = ~Sex, 
                         y = ~REM16, 
                         color = ~Sex, 
                         type = "box", 
                         boxpoints = "all",  
                         jitter = 0.3), file)
    }
  )

  # Téléchargement du graphique FT1
  output$download_ft1_plot <- downloadHandler(
    filename = function() { "ft1_plot.html" },
    content = function(file) {
      saveWidget(plot_ly(data = expression_data(), 
                         x = ~Sex, 
                         y = ~FT1, 
                         color = ~Sex, 
                         type = "box", 
                         boxpoints = "all",  
                         jitter = 0.3), file)
    }
  )

  # Téléchargement du graphique combiné
  output$download_combined_plot <- downloadHandler(
    filename = function() { "combined_plot.html" },
    content = function(file) {
      data_melted <- melt(expression_data(), id.vars = c("Sample", "Sex"), measure.vars = c("REM16", "FT1"))
      saveWidget(plot_ly(data = data_melted, 
                         x = ~Sex, 
                         y = ~value, 
                         color = ~variable, 
                         type = "box", 
                         boxpoints = "all",  
                         jitter = 0.3), file)
    }
  )
}
```
___
## Exécution de l'application Shiny
```{r , include=TRUE, echo=TRUE, message=FALSE, warning=FALSE}
# Exécuter l'application Shiny
shinyApp(ui = ui, server = server)
```
___
## Interpréter les résultats
-Le tableau de résultats vous indiquera si vos échantillons sont des femelles ou des mâles selon le niveau d'expression de REM16
-Examinez les fichiers d'image générés (REM16_expression_by_sex., FT1_expression_by_sex., Combined_expression_by_sex.) pour visualiser les niveaux d'expression des marqueurs REM16 et FT1 entre les sexes. Les boxplots vous aideront à comparer facilement les différences d'expression entre les échantillons mâles et femelles.
___
## Conclusion

Ce pipeline fournit un moyen efficace de déterminer le sexe des plantes de cannabis à partir des données d'expression génique. 