---
title: "BVG_7003_Devoir1"
author: "Kimy-Li"
date: "2024-11-06"
output: 
  html_document:
    runtime: shiny
---

---

## Introduction

Ce document présente un pipeline d'analyse interactif conçu pour déterminer le sexe des plantes de cannabis à partir des données d'expression génique. Les marqueurs d'intérêt sont REM16 et FT1.

L'application que vous allez utiliser permet aux utilisateurs de charger facilement leurs propres fichiers CSV ou d'utiliser un jeu de données par défaut. Cette flexibilité offre une expérience interactive qui permet de visualiser rapidement les résultats attendus, facilitant ainsi l'interprétation des données.

Bien que le code utilisé pour générer cette application soit essentiel pour le traitement des données, l'accent est mis sur l'interaction et la visualisation des résultats. L'objectif est d'offrir une plateforme intuitive où les utilisateurs peuvent explorer leurs propres données et obtenir des résultats significatifs sans avoir à plonger profondément dans le code.

**Instructions :** 

1. Glissez-déposez votre fichier CSV dans la zone prévue ou utilisez le bouton pour charger le jeu de données par défaut.
2. Cliquez sur "Générer Graphiques" pour visualiser les résultats.
3. Vous pouvez télécharger les tableaux et graphiques au format HTML.


## Téléchargement des bibliothèques
Nous commencerons par charger les bibliothèques R nécessaires pour
l'analyse et la visualisation des données.
```{r library, include=TRUE, echo=TRUE, message=FALSE, warning=FALSE,}
library(shiny)
library(ggplot2)
library(reshape2)
library(ggpubr)
library(knitr)
library(kableExtra)
library(tidyverse)
library(htmlwidgets)
library(plotly)
library(DT)
library(shinythemes)

```

## Interface Utilisateur

Dans cette section, nous définissons l'interface de l'application Shiny. Elle comprend des éléments interactifs tels que :

- **Zone de Glisser-Déposer :** Permet aux utilisateurs de charger leur propre fichier CSV ou de choisir un fichier par défaut.

- **Boutons d'Action :** 

  - **Charger le jeu de données par défaut** pour utiliser un fichier de données préétabli.
  
  - **Générer Graphiques** pour créer des visualisations basées sur les données chargées.
  
- **Boutons de Téléchargement :** Permettent de sauvegarder le tableau et les graphiques générés en format HTML.

```{r interface_u, include=TRUE, echo=TRUE, message=FALSE, warning=FALSE,}
# Définir le chemin du fichier par défaut
default_file_path <- "https://raw.githubusercontent.com/KimyLiRheaume/BVG-7003---Devoir-1---CannaGenix/main/Files_Data/2_Data_RNASeq_Cannabis_Sex.csv.zip"

# Définir l'interface utilisateur
ui <- fluidPage(
  titlePanel("Analyse des données d'expression génique"),
  sidebarLayout(
    sidebarPanel(
      fileInput("file1", "Glissez-déposez votre fichier CSV ici :", 
                multiple = FALSE,
                accept = c("text/csv", ".csv")),
      actionButton("load_default", "Charger le jeu de données par défaut"),
      tags$hr(),
      actionButton("plot", "Générer Graphiques"),
      tags$hr(),
      downloadButton("download_table", "Télécharger le tableau en HTML"),
      downloadButton("download_rem16_plot", "Télécharger le graphique REM16 en HTML"),
      downloadButton("download_ft1_plot", "Télécharger le graphique FT1 en HTML"),
      downloadButton("download_combined_plot", "Télécharger le graphique combiné en HTML")
    ),
    mainPanel(
      h3("Tableau de données"),
      DT::dataTableOutput("dataTable"),
      plotlyOutput("rem16Plot"),
      plotlyOutput("ft1Plot"),
      plotlyOutput("plot_REM16FT1")  # Graphique combiné
    )
  )
)

```

## Serveur

Dans cette section, nous définissons la logique de traitement de l'application Shiny.

Voici les principales fonctionnalités :

- **Lecture de Fichiers :** Le serveur réagit aux fichiers chargés par l'utilisateur et les remplace par le jeu de données par défaut si aucun fichier n'est fourni.
- **Génération de Graphiques :** Les graphiques pour l'expression des marqueurs sont générés dynamiquement en fonction des données chargées.
- **Téléchargement :** Les utilisateurs peuvent télécharger le tableau et les graphiques générés en format HTML.

Cette section est essentielle pour assurer la réactivité de l'application et le bon traitement des données, tout en offrant des résultats clairs et visuels.

```{r serveur, include=TRUE, echo=TRUE, message=FALSE, warning=FALSE,}
# Définir le serveur
server <- function(input, output, session) {
  
  dataset <- reactiveVal()  # Pour stocker les données
  
  # Lire le fichier CSV téléchargé ou le fichier par défaut
  observeEvent(input$file1, {
    req(input$file1)
    data <- read.csv(input$file1$datapath, row.names = 1)
    dataset(data)
  })
  
  observeEvent(input$load_default, {
    temp_file <- tempfile(fileext = ".zip")
    download.file(default_file_path, temp_file)  # Télécharger le fichier ZIP
    unzip(temp_file, exdir = tempdir())  # Dézipper le fichier
    data <- read.csv(file.path(tempdir(), "2_Data_RNASeq_Cannabis_Sex.csv"), row.names = 1)  # Charger le CSV
    dataset(data)
    showNotification("Jeu de données par défaut chargé.", type = "message")
  })
  
  # Créer expression_data réactif
  expression_data <- reactive({
    req(dataset())  # Assurez-vous qu'il y a des données
    data <- dataset()
    rem16_data <- data["LOC115699937", ]
    ft1_data <- data["LOC115696989", ]
    
    data.frame(
      Sample = colnames(data),
      REM16 = as.numeric(rem16_data),
      FT1 = as.numeric(ft1_data),
      Sex = ifelse(grepl("XX", colnames(data)), "Female", "Male")
    )
  })

  # Afficher le tableau de données
  output$dataTable <- DT::renderDataTable({
    req(dataset())  # Assurez-vous qu'il y a des données
    DT::datatable(dataset(), 
                   options = list(
                     pageLength = 10, 
                     processing = TRUE, 
                     server = TRUE
                   ), 
                   caption = "Premières lignes des données")
  })

  # Graphique 1 : Expression de REM16 par sexe
  output$rem16Plot <- renderPlotly({
    req(expression_data())  # Utilisez l'expression_data réactif
    plot_ly(data = expression_data(), 
            x = ~Sex, 
            y = ~REM16, 
            color = ~Sex, 
            type = "box", 
            boxpoints = "all",  
            jitter = 0.3) %>%
      layout(title = "Expression de REM16 par sexe",
             xaxis = list(title = "Sexe"),
             yaxis = list(title = "Expression de REM16"))
  })

  # Graphique 2 : Expression de FT1 par sexe
  output$ft1Plot <- renderPlotly({
    req(expression_data())
    plot_ly(data = expression_data(), 
            x = ~Sex, 
            y = ~FT1, 
            color = ~Sex, 
            type = "box", 
            boxpoints = "all",  
            jitter = 0.3) %>%
      layout(title = "Expression de FT1 par sexe",
             xaxis = list(title = "Sexe"),
             yaxis = list(title = "Expression de FT1"))
  })

  # Graphique combiné
  output$plot_REM16FT1 <- renderPlotly({
    req(expression_data())
    data_melted <- melt(expression_data(), id.vars = c("Sample", "Sex"), measure.vars = c("REM16", "FT1"))
    plot_ly(data = data_melted, 
            x = ~Sex, 
            y = ~value, 
            color = ~variable, 
            type = "box", 
            boxpoints = "all",  
            jitter = 0.3) %>%
      layout(title = "Expression combinée de REM16 et FT1 par sexe",
             xaxis = list(title = "Sexe"),
             yaxis = list(title = "Expression"))
  })

  # Téléchargement du tableau
  output$download_table <- downloadHandler(
    filename = function() { "tableau_donnees.html" },
    content = function(file) {
      saveWidget(DT::datatable(dataset()), file)
    }
  )

  # Téléchargement du graphique REM16
  output$download_rem16_plot <- downloadHandler(
    filename = function() { "rem16_plot.html" },
    content = function(file) {
      saveWidget(plot_ly(data = expression_data(), 
                         x = ~Sex, 
                         y = ~REM16, 
                         color = ~Sex, 
                         type = "box", 
                         boxpoints = "all",  
                         jitter = 0.3), file)
    }
  )

  # Téléchargement du graphique FT1
  output$download_ft1_plot <- downloadHandler(
    filename = function() { "ft1_plot.html" },
    content = function(file) {
      saveWidget(plot_ly(data = expression_data(), 
                         x = ~Sex, 
                         y = ~FT1, 
                         color = ~Sex, 
                         type = "box", 
                         boxpoints = "all",  
                         jitter = 0.3), file)
    }
  )

  # Téléchargement du graphique combiné
  output$download_combined_plot <- downloadHandler(
    filename = function() { "combined_plot.html" },
    content = function(file) {
      data_melted <- melt(expression_data(), id.vars = c("Sample", "Sex"), measure.vars = c("REM16", "FT1"))
      saveWidget(plot_ly(data = data_melted, 
                         x = ~Sex, 
                         y = ~value, 
                         color = ~variable, 
                         type = "box", 
                         boxpoints = "all",  
                         jitter = 0.3), file)
    }
  )
}

```

## Exécution de l'application Shiny
```{r , include=TRUE, echo=TRUE, message=FALSE, warning=FALSE,}
shinyApp(ui = ui, server = server)
```
