---
title: "BVG_7003_Devoir1"
author: "Kimy-Li"
date: "2024-10-22"
output: html_document
editor_options: 
  markdown: 
    wrap: 72
---

## Introduction

Ce document présente un pipeline d'analyse pour déterminer le sexe des
plantes de cannabis à partir des données d'expression génique. Les
marqueurs d'intérêt sont REM16 et FT1. **Veuillez charger votre fichier
de données ; ce qui suit est un exemple de ce que vous pourriez voir.**

## Charger les bibliothèques nécessaires

Nous commencerons par charger les bibliothèques R nécessaires pour
l'analyse et la visualisation des données.

```{r setup, include=TRUE}
# Charger les bibliothèques nécessaires
library(ggplot2)    # Pour la création de graphiques
library(reshape2)   # Pour la manipulation de données
library(ggpubr)     # Charger ggpubr pour un meilleur style de graphique (si nécessaire)

```


## Charger les données

Nous allons maintenant charger notre jeu de données. Assurez-vous que
votre fichier CSV est dans le bon format et placé dans le répertoire de
travail.

```{r}
# Charger les données à partir d'un fichier CSV
data <- read.csv("/Users/kimy/BVG_7003_Defi/2024_oLLMpics/Fichiers_Files/2_Data_RNASeq_Cannabis_Sex.csv", row.names = 1)

# Vérifiez la structure et les noms des colonnes
str(data)            # Afficher la structure du DataFrame
print(names(data))   # Afficher les noms des colonnes

# Vérifiez les premières lignes des données
head(data, n =3 )          # Afficher les trois premières lignes
```

## Extraire les données d'expression pour les marqueurs

Nous extrayons les données d'expression pour les marqueurs REM16 et FT1.

```{r}
# Extraire les données d'expression pour REM16 et FT1
rem16_data <- data["LOC115699937", ]  # Données d'expression pour REM16
ft1_data <- data["LOC115696989", ]     # Données d'expression pour FT1

# Créer un DataFrame pour les graphiques
expression_data <- data.frame(
  Sample = colnames(data),          # Noms des échantillons
  REM16 = as.numeric(rem16_data),   # Convertir REM16 en numérique
  FT1 = as.numeric(ft1_data),       # Convertir FT1 en numérique
  Sex = ifelse(grepl("XX", colnames(data)), "Female", "Male")  # Déterminer le sexe basé sur le nom de l'échantillon
)

# Afficher les premières lignes du DataFrame des expressions
head(expression_data)
```

## Visualisation des résultats

Nous allons maintenant créer des graphiques pour visualiser les niveaux
d'expression de REM16 et FT1 en fonction du sexe.

## Graphique 1 : Expression de REM16 par sexe

```{r plot-REM16, message=FALSE, warning=FALSE }
# Créer un boxplot pour visualiser l'expression de REM16 par sexe
# Charger ggpubr pour un meilleur style de graphique (si nécessaire)
library(ggpubr)

ggplot(expression_data, aes(x = Sex, y = REM16, fill = Sex)) +
  geom_boxplot(outlier.shape = NA, alpha = 0.7) +  # Cacher les outliers de la boxplot
  geom_jitter(width = 0.2, size = 2, color = "black", alpha = 0.5) +  # Ajouter des points de données
  labs(title = "Expression de REM16 par sexe",  
       x = "Sexe",                              
       y = "Expression de REM16") +            
  theme_classic(base_size = 14) +              
  scale_fill_manual(values = c("Male" = "blue", "Female" = "pink")) +  # Inverser les couleurs
  theme(legend.position = "none",               
        plot.title = element_text(hjust = 0.5),  
        axis.title.x = element_text(face = "bold"), 
        axis.title.y = element_text(face = "bold")) 

# Sauvegarder le graphique dans un fichier PNG
ggsave("REM16_expression_by_sex.png")
```

## Graphique 2 : Expression de FT1 par sexe

```{r plot-FT1, message=FALSE, warning=FALSE}
# Créer un boxplot pour visualiser l'expression de FT1 par sexe
ggplot(expression_data, aes(x = Sex, y = FT1, fill = Sex)) +
  geom_boxplot(outlier.shape = NA, alpha = 0.7) +  # Cacher les outliers de la boxplot
  geom_jitter(width = 0.2, size = 2, color = "black", alpha = 0.5) +  # Ajouter des points de données
  labs(title = "Expression de FT1 par sexe",  
       x = "Sexe",                              
       y = "Expression de FT1") +            
  theme_classic(base_size = 14) +              
  scale_fill_manual(values = c("Male" = "blue", "Female" = "pink")) +  # Inverser les couleurs
  theme(legend.position = "none",               
        plot.title = element_text(hjust = 0.5),  
        axis.title.x = element_text(face = "bold"), 
        axis.title.y = element_text(face = "bold")) 


# Sauvegarder le graphique dans un fichier PNG
ggsave("FT1_expression_by_sex.png")
```

## Graphique 3 : Expression combinée de REM16 et FT1 par sexe

```{r plot-REM16+FT1, message=FALSE, warning=FALSE}
# Réorganiser les données pour un graphique combiné
data_melted <- melt(expression_data, id.vars = c("Sample", "Sex"), measure.vars = c("REM16", "FT1"))

# Créer un boxplot combiné pour visualiser l'expression de REM16 et FT1 par sexe
ggplot(data_melted, aes(x = Sex, y = value, fill = variable)) +
  geom_boxplot(outlier.shape = NA, alpha = 0.7) +  # Cacher les outliers de la boxplot
  geom_jitter(width = 0.2, size = 2, color = "black", alpha = 0.5) +  # Ajouter des points de données
  labs(title = "Expression combinée de REM16 et FT1 par sexe",  
       x = "Sexe",                              
       y = "Expression") +            
  theme_classic(base_size = 14) +              
  scale_fill_manual(values = c("REM16" = "blue", "FT1" = "pink")) +  # Inverser les couleurs
  theme(legend.position = "none",               
        plot.title = element_text(hjust = 0.5),  
        axis.title.x = element_text(face = "bold"), 
        axis.title.y = element_text(face = "bold")) 

# Sauvegarder le graphique dans un fichier PNG
ggsave("Combined_expression_by_sex.png")
```


## Interpréter les résultats

Examinez les fichiers d'image générés (REM16_expression_by_sex.png, FT1_expression_by_sex.png, Combined_expression_by_sex.png) pour visualiser les niveaux d'expression des marqueurs REM16 et FT1 entre les sexes. Les boxplots vous aideront à comparer facilement les différences d'expression entre les échantillons mâles et femelles.

## Conclusion

Ce pipeline fournit un moyen efficace de déterminer le sexe des plantes de cannabis à partir des données d'expression génique. N'oubliez pas de modifier le chemin du fichier de données en fonction de votre propre fichier avant d'exécuter le script.

## Instructions pour utiliser le script

Enregistrez le fichier sous le nom CannabisSexDeterminator.Rmd.
Ouvrez RStudio ou tout autre environnement prenant en charge RMarkdown.
Chargez le fichier RMarkdown et exécutez chaque bloc de code pour reproduire l'analyse.
Assurez-vous de modifier le chemin du fichier de données dans la section appropriée pour correspondre à votre fichier d'entrée.
Exemple de modification du chemin :
Si votre fichier se trouve dans un autre répertoire, modifiez cette ligne :
```{r}
data <- read.csv("/Users/kimy/BVG_7003_Defi/2024_oLLMpics/Fichiers_Files/2_Data_RNASeq_Cannabis_Sex.csv", row.names = 1)

```
Par exemple, si votre fichier s'appelle mes_donnees.csv et se trouve
dans le dossier Documents, changez-le en :

```{r}
# data <- read.csv("Documents/mes_donnees.csv", row.names = 1)

```

Vérifier si une Bibliothèque est Installée
Vous pouvez utiliser require() pour essayer de charger le package. Si le package n'est pas installé, cela renverra FALSE :
```{r}
# Vérifier si le package est installé
if (!require("nom_du_package")) {
  print("Le package n'est pas installé.")
} else {
  print("Le package est déjà installé.")
}

```

Installer un Package
Si vous avez besoin d'installer le package, utilisez install.packages(). Voici la commande :
```{r}
# Installer le package
install.packages("nom_du_package")
```
