---
title: "BVG_7003_Devoir1"
author: "Kimy-Li"
date: "2024-10-22"
output: html_document
editor_options: 
  markdown: 
    wrap: 72
---

## Introduction

Ce document présente un pipeline d'analyse pour déterminer le sexe des
plantes de cannabis à partir des données d'expression génique. Les
marqueurs d'intérêt sont REM16 et FT1. **Veuillez charger votre fichier
de données ; ce qui suit est un exemple de ce que vous pourriez voir.**

## Charger les bibliothèques nécessaires

Nous commencerons par charger les bibliothèques R nécessaires pour
l'analyse et la visualisation des données.

```{r setup, include=TRUE}
# Charger les bibliothèques nécessaires
library(ggplot2)    # Pour la création de graphiques
library(reshape2)   # Pour la manipulation de données
library(ggpubr)     # Pour un meilleur style de graphique
library(knitr)      # Pour des tableaux bien formatés
library(kableExtra) # Pour embellir des tableaux
```

Charger les données

Nous allons maintenant charger notre jeu de données. Assurez-vous que
votre fichier CSV est dans le bon format et placé dans le répertoire de
travail.

```{r}
# Charger les données à partir d'un fichier CSV
data <- read.csv("/Users/kimy/BVG_7003_Defi/2024_oLLMpics/Fichiers_Files/2_Data_RNASeq_Cannabis_Sex.csv", row.names = 1)

# Vérifier la structure et les noms des colonnes
str(data)            # Afficher la structure du DataFrame
print(names(data))   # Afficher les noms des colonnes


# Vérifier les premières lignes des données
head(data, n = 3)          # Afficher les trois premières lignes

# Vérifier si les gènes REM16 et FT1 existent dans les données
if (!"LOC115699937" %in% rownames(data) || !"LOC115696989" %in% rownames(data)) {
  stop("Les lignes pour REM16 ou FT1 n'existent pas dans le jeu de données.")
}
```

Extraire les données d'expression pour les marqueurs

Nous extrayons les données d'expression pour les marqueurs REM16 et FT1.

```{r}
# Extraire les données d'expression pour REM16 et FT1
rem16_data <- data["LOC115699937", ]  # Données d'expression pour REM16
ft1_data <- data["LOC115696989", ]     # Données d'expression pour FT1

# Créer un DataFrame pour les graphiques
expression_data <- data.frame(
  Sample = colnames(data),          # Noms des échantillons
  REM16 = as.numeric(rem16_data),   # Convertir REM16 en numérique
  FT1 = as.numeric(ft1_data),       # Convertir FT1 en numérique
  Sex = ifelse(grepl("XX", colnames(data)), "Female", "Male")  # Déterminer le sexe basé sur le nom de l'échantillon
)

# Afficher les premières lignes du DataFrame des expressions
head(expression_data)
str(expression_data)
# Vérifiez les valeurs manquantes
sum(is.na(expression_data$REM16))  # Vérifier les valeurs manquantes pour REM16
sum(is.na(expression_data$FT1))     # Vérifier les valeurs manquantes pour FT1


```
## Statistiques Résumées

```{r summary-stats, echo=FALSE}
# Essayer d'exécuter seulement la partie de calcul
summary_stats <- expression_data %>%
  group_by(Sex) %>%
  summarise(
    Mean_REM16 = mean(REM16, na.rm = TRUE),
    SD_REM16 = sd(REM16, na.rm = TRUE),
    Mean_FT1 = mean(FT1, na.rm = TRUE),
    SD_FT1 = sd(FT1, na.rm = TRUE)
  )

# Afficher le tableau pour vérifier
print(summary_stats)

```


Visualisation des résultats

Nous allons maintenant créer des graphiques pour visualiser les niveaux
d'expression de REM16 et FT1 en fonction du sexe.

Graphique 1 : Expression de REM16 par sexe

```{r}
# Créer un boxplot pour visualiser l'expression de REM16 par sexe
ggplot(expression_data, aes(x = Sex, y = REM16, fill = Sex)) +
  geom_boxplot(outlier.shape = NA, alpha = 0.7) +  # Cacher les outliers de la boxplot
  geom_jitter(width = 0.2, size = 2, color = "black", alpha = 0.5) +  # Ajouter des points de données
  labs(title = "Expression de REM16 par sexe",  
       x = "Sexe",                              
       y = "Expression de REM16") +            
  theme_classic(base_size = 14) +              
  scale_fill_manual(values = c("Male" = "blue", "Female" = "pink")) +  # Inverser les couleurs
  theme(legend.position = "none",               
        plot.title = element_text(hjust = 0.5),  
        axis.title.x = element_text(face = "bold"), 
        axis.title.y = element_text(face = "bold")) 

# Sauvegarder le graphique dans un fichier PNG
ggsave("REM16_expression_by_sex.png")
```

Graphique 2 : Expression de FT1 par sexe

```{r}
# Créer un boxplot pour visualiser l'expression de FT1 par sexe
ggplot(expression_data, aes(x = Sex, y = FT1, fill = Sex)) +
  geom_boxplot(outlier.shape = NA, alpha = 0.7) +  # Cacher les outliers de la boxplot
  geom_jitter(width = 0.2, size = 2, color = "black", alpha = 0.5) +  # Ajouter des points de données
  labs(title = "Expression de FT1 par sexe",  
       x = "Sexe",                              
       y = "Expression de FT1") +            
  theme_classic(base_size = 14) +              
  scale_fill_manual(values = c("Male" = "blue", "Female" = "pink")) +  # Inverser les couleurs
  theme(legend.position = "none",               
        plot.title = element_text(hjust = 0.5),  
        axis.title.x = element_text(face = "bold"), 
        axis.title.y = element_text(face = "bold")) 

# Sauvegarder le graphique dans un fichier PNG
ggsave("FT1_expression_by_sex.png")
```

Graphique 3 : Expression combinée de REM16 et FT1 par sexe

```{r}
# Réorganiser les données pour un graphique combiné
data_melted <- melt(expression_data, id.vars = c("Sample", "Sex"), measure.vars = c("REM16", "FT1"))

# Créer un boxplot combiné pour visualiser l'expression de REM16 et FT1 par sexe
ggplot(data_melted, aes(x = Sex, y = value, fill = variable)) +
  geom_boxplot(outlier.shape = NA, alpha = 0.7) +  # Cacher les outliers de la boxplot
  geom_jitter(width = 0.2, size = 2, color = "black", alpha = 0.5) +  # Ajouter des points de données
  labs(title = "Expression combinée de REM16 et FT1 par sexe",  
       x = "Sexe",                              
       y = "Expression") +            
  theme_classic(base_size = 14) +              
  scale_fill_manual(values = c("REM16" = "blue", "FT1" = "pink")) +  # Inverser les couleurs
  theme(legend.position = "none",               
        plot.title = element_text(hjust = 0.5),  
        axis.title.x = element_text(face = "bold"), 
        axis.title.y = element_text(face = "bold")) 

# Sauvegarder le graphique dans un fichier PNG
ggsave("Combined_expression_by_sex.png")
```

Test de graphique dynamique
```{r}
# Installer le package plotly si ce n'est pas déjà fait
# install.packages("plotly")

# Charger les bibliothèques nécessaires
library(plotly)

# Réorganiser les données pour un graphique combiné
data_melted <- melt(expression_data, id.vars = c("Sample", "Sex"), measure.vars = c("REM16", "FT1"))

# Créer un boxplot dynamique
p <- plot_ly(data = data_melted, 
              x = ~Sex, 
              y = ~value, 
              color = ~variable, 
              type = "box", 
              boxpoints = "all",  # Affiche tous les points
              jitter = 0.3,       # Ajoute un peu de désordre pour éviter le chevauchement
              pointpos = 0)       # Position des points par rapport à la boîte

# Ajouter des titres et des annotations
p <- p %>%
  layout(title = "Expression combinée de REM16 et FT1 par sexe",
         xaxis = list(title = "Sexe"),
         yaxis = list(title = "Expression"),
         showlegend = TRUE)

# Afficher le graphique
p
```


Interpréter les résultats

Examinez les fichiers d'image générés (REM16_expression_by_sex.png,
FT1_expression_by_sex.png, Combined_expression_by_sex.png) pour
visualiser les niveaux d'expression des marqueurs REM16 et FT1 entre les
sexes. Les boxplots vous aideront à comparer facilement les différences
d'expression entre les échantillons mâles et femelles.


Conclusion

Ce pipeline fournit un moyen efficace de déterminer le sexe des plantes
de cannabis à partir des données d'expression génique. N'oubliez pas de
modifier le chemin du fichier de données en fonction de votre propre
fichier avant d'exécuter le script.

Instructions pour utiliser le script

Enregistrez le fichier sous le nom CannabisSexDeterminator.Rmd. Ouvrez
RStudio ou tout autre environnement prenant en charge RMarkdown. Chargez
le fichier RMarkdown et exécutez chaque bloc de code pour reproduire
l'analyse.
